【裁判字號】    95,訴,2268
【裁判日期】    951229
【裁判案由】    強盜
【裁判全文】
臺灣板橋地方法院刑事判決              95年度訴字第2268號
公  訴  人  臺灣板橋地方法院檢察署檢察官
被      告  甲○○
指定辯護人  本院公設辯護人湯明純
上列被告因強盜案件，經檢察官提起公訴（95年度偵字第15607
號），本院判決如下：
    主  文
甲○○攜帶兇器竊盜，因脫免逮捕，而當場施以脅迫，累犯，處
有期徒刑柒年貳月。扣案之老虎鉗壹支沒收。
    事  實
一、甲○○前於民國86年間因違反肅清煙毒條例案件，經本院於
    86年10月8 日以86年度訴字第2135號判處有期徒刑三年四月
    ，於86年12月4 日確定，於91年11月18日縮刑期滿執行完畢
    。猶不知悔改，於95年6 月4 日下午2 時10分許，在臺北縣
    土城市○ 段202 之8 號前順昱營造工程公司之工地內，持其
    所有於客觀上對人之生命、身體、安全構成威脅，足供為兇
    器使用之老虎鉗一支，以老虎鉗剪下約30公尺長之電纜線後
    捲收成綑而竊取之，得手後甫將該電纜線抱離上址工地約10
    公尺時，即被管理該工地之乙○○發現而追捕，甲○○見狀
    旋放下電纜線，逃至工地約100 公尺處時為乙○○追及抓其
    衣服，甲○○乃要求乙○○放其離去，乙○○則回以必須詢
    問公司如何處理等語，不敢擅自應允，詎甲○○為脫免逮捕
    ，竟當場向乙○○揚言：「求你放我走也不行，我跟你拚了
    」，同時自口袋拿出老虎鉗，脅迫乙○○，致乙○○心生畏
    懼而放棄追捕。嗣經乙○○持甲○○掉落現場之機車駕駛執
    照報警處理，經警循線通知後，甲○○於95年6 月5 日上午
    11時許至臺北縣政府警察局土城分局清水派出所到案說明而
    查獲，並帶同警方到其位於臺北縣中和市○○路489之1號之
    住處扣得其所有且供竊盜電纜線所用之上開老虎鉗一支。
二、案經臺北縣政府警察局土城分局報請臺灣板橋地方法院檢察
    署檢察官偵查起訴。
    理  由
一、刑事訴訟法第159 條第1 項雖規定，被告以外之人於審判外
    之言詞或書面陳述，除法律有規定外，不得作為證據。惟同
    法第159 條之5 明定：「被告以外之人於審判外之陳述，雖
    不符前四條之規定，而經當事人於審判程序同意作為證據，
    法院審酌該言詞陳述或書面陳述作成時之情況，認為適當者
    ，亦得為證據。」、「當事人、代理人或辯護人於法院調查
    證據時，知有第一百五十九條第一項不得為證據之情形，而
    未於言詞辯論終結前聲明異議者，視為有前項之同意。」，
    其立法理由在於傳聞證據未經當事人之反對詰問予以核實，
    乃排斥其證據能力。惟當事人如放棄對原供述人之反對詰問
    權，於審判程序表示同意該等傳聞證據可作為證據，此時，
    法院除認該傳聞證據欠缺適當性外，自可承認其證據能力。
    又當事人、代理人或辯護人於調查證據時，知有刑事訴訟法
    第159 條第1 項不得為證據之情形，卻表示「對於證據調查
    無異議」、「沒有意見」等意思，而未於言詞辯論終結前聲
    明異議者，應視為已有將該等傳聞證據採為證據之同意。經
    查，本件被告甲○○、辯護人及檢察官於本院準備程序期日
    、審判期日，對本件之全部證據即：臺北縣政府警察局土城
    分局贓物認領保管單、搜索扣押筆錄及扣押物品目錄表等供
    述證據，表示對證據能力不爭執，復於審判期日就本院逐一
    提示之證據於言詞辯論終結前，均未就所調查之證據主張有
    刑事訴訟法第159條第1項不得為證據之情形，本院審酌上開
    筆錄、書面作成時並無不當取供之情形，認為作為證據亦屬
    適當，揆諸上開說明，本件經調查之證據，均有證據能力。
二、訊據被告甲○○固坦承於上揭時、地攜帶其所有之老虎鉗行
    竊電纜線得手後為乙○○發覺而追捕之事實，惟矢口否認有
    何加重強盜之犯行，辯稱：伊承認有持老虎鉗行竊30公尺長
    的電纜線，但被乙○○發覺後伊就將電纜線丟下跑了，並沒
    有拿老虎鉗出來，根本沒跟乙○○說什麼話，扣案的老虎鉗
    並不是在現場行竊電纜線時所使用的老虎鉗，而是警察後來
    到伊住處另外找到的老虎鉗云云。然查，上揭犯罪事實，業
    經證人乙○○於審理時結證稱：伊於95年6 月4 日下午2 時
    10分許，在臺北縣土城市○○路○ 段202 之8 號前順昱營造
    工程公司之工地，目睹被告在搬電線，當時被告已經在工地
    外面，手上抱有電線，約距工地10公尺遠，伊要過去質問被
    告時，被告就跑了，伊發現工地的電線被剪，後來追上並抓
    到被告的衣服時，被告叫伊放了他，伊回說要問公司看看，
    此時被告就說「求你放我走不行」，就從口袋拿出一般剪電
    線的老虎鉗，又說「要跟你拚了」，伊因害怕遭被告持老虎
    鉗傷到就閃開等語（見本院95年12月15日審判筆錄第3至7頁
    ），並有臺北縣政府警察局土城分局贓物認領保管單、搜索
    扣押筆錄及扣押物品目錄表各一件附卷可稽；而扣案之老虎
    鉗即係被告於遂行前揭犯罪時所持有之工具一節，除據證人
    乙○○於審理時當庭指認無訛外，更補充證稱：伊並沒看到
    被告有把老虎鉗丟在地上，後來警方據報到現場也沒查扣到
    相關東西等語（見本院95年12月15日審判筆錄第5、6頁），
    再參核被告初於警詢時即供稱：「（問：警方在何處找到犯
    罪工具？在我家找到老虎鉗的」等語（見95年度偵字第1560
    7號第3頁），益徵證人指證非虛，且前後情節具體翔實，徵
    而可信，至於被告嗣雖翻異前供改稱扣案之老虎鉗並非其犯
    罪時所持用之老虎鉗云云，然既查無任何事證足資認定被告
    更異之詞與事實更為相符，或其前供係虛偽不實，自不得任
    意捨棄前供而不採。綜上，足認被告上開所辯，顯係事後圖
    卸飾詞，殊無可採，罪證明確，犯行洵堪認定。
三、按攜帶兇器犯竊盜罪，而因脫免逮捕，當場施以強暴脅迫者
    ，係屬刑法第329 條之準強盜罪，已具有同法第321 條第1
    項第3 款之情形，自有同法第330 條之適用，最高法院48年
    臺上字第166 號著有判例可資參照。查老虎鉗係金屬材質，
    堅硬鈍重，客觀上足以用為實施強暴、脅迫或抵抗行為，而
    於人之生命、身體之安全易生危險之器械，是為兇器。被告
    行竊時攜帶該具有危險性之兇器，復為脫免逮捕，當場施以
    脅迫，核其所為，係犯刑法第330條第1項加重強盜罪。次按
    行為後法律有變更者，適用行為時之法律。但行為後之法律
    有利於行為人者，適用最有利於行為人之法律，刑法第2 條
    第1 項定有明文。質言之，行為後法律有變更者，應將行為
    時之法律與裁判時之法律比較適用最有利於行為人之法律。
    查被告行為後，刑法第47條關於累犯之規定業經修正，並於
    94年2 月2 日經總統以華總一義字第09400014901 號令公布
    ，並自95年7 月1 日施行，修正後刑法第47條第1 項規定「
    受徒刑之執行完畢，或一部之執行而赦免後，五年以內故意
    再犯有期徒刑以上之罪者，為累犯，加重本刑至二分之一。
    」、修正後刑法第49條規定「累犯之規定，於前所犯罪在外
    國法院受裁判者，不適用之。」，與修正前刑法第47條規定
    「受有期徒刑之執行完畢，或受無期徒刑或有期徒刑一部之
    執行而赦免後，五年以內再犯有期徒刑以上之罪者，為累犯
    ，加重本刑至二分之一。」、修正前刑法第49條規定「累犯
    之規定，於前所犯罪依軍法或於外國法院受裁判者，不適用
    之。」不同。修正後刑法關於累犯之規定，其五年以內再犯
    之罪以故意犯為限，始應論以累犯，惟如前案係依軍法審判
    者，亦應論以累犯。修正前刑法關於累犯之規定，其五年以
    內再犯之罪以有期徒刑以上之罪（不分故意犯或過失犯），
    均應論以累犯，惟如前案係依軍法審判者，則不應論以累犯
    。本案被告於86年間因違反肅清煙毒條例案件，經本院於86
    年10月8 日以86年度訴字第2135號判處有期徒刑三年四月，
    於86年12月4 日確定，於91年11月18日縮刑期滿執行完畢，
    有臺灣高等法院被告前案紀錄表在卷可按，其於五年以內故
    意再犯本件有期徒刑以上之罪，不論依新舊法規定，均應論
    以累犯，比較新舊法結果，並無有利或不利之情形，故依刑
    法第2條第1項前段規定，自應適用行為時之法律即修正前刑
    法第47條規定加重其刑。爰審酌被告年值青壯，不思上進，
    竟圖苟且偷盜，犯罪手段激烈，兼衡其犯罪後態度等一切情
    狀，量處如主文所示之刑，以資懲儆。
四、又被告行為後，刑法第38條關於沒收之規定，雖亦同有修正
    ，然因沒收屬於從刑，而從刑附屬於主刑，除法律有特別規
    定者外，應依主刑所適用之法律。本件關於刑法修正前後之
    比較適用，整體言之，既應以修正前之刑法對被告較為有利
    ，則從刑部分亦應一體適用修正前刑法之規定，是扣案之老
    虎鉗一支，係被告所有且供犯罪所用之物，已據證人乙○○
    結證屬實，爰依修正前刑法第38條第1項第2款規定，併予宣
    告沒收。
據上論斷，應依刑事訴訟法第299條第1項前段，刑法第2條第1項
前段、第330條第1項、修正前刑法第38條第1項第2款，判決如主
文。
本案經檢察官蔡元仕到庭執行職務
中    華    民    國    95    年    12    月    29    日
                  刑事第一庭    審判長法  官  陳恆寬
                                      法  官  陳福來
                                      法  官  張江澤
以上正本證明與原本無異。
如不服本判決，應於送達後10日內，向本院提出上訴狀。
                                      書記官  林怡秀
中    華    民    國    95    年    12    月    29    日
附錄本案論罪科刑法條全文：
刑法第330條
犯強盜罪而有第三百二十一條第一項各款情形之一者，處七年以
上有期徒刑。
前項之未遂犯罰之。


司法院資訊處製作；財團法人民間司法改革基金會備份。
